臺灣南投地方法院刑事判決
110年度訴字第41號
公  訴  人  臺灣南投地方檢察署檢察官 
被      告  吳玉筷


選任辯護人  王佑中律師
上列被告因偽造文書案件，經檢察官提起公訴（109年度偵字第4
090號），因被告就被訴之事實為有罪之陳述，本院合議庭裁定
由受命法官獨任進行簡式審判程序，判決如下：
    主    文
吳玉筷犯行使偽造私文書罪，處有期徒刑參月，如易科罰金，以
新臺幣壹仟元折算壹日。
未扣案之偽造「黃旭生」署押壹枚沒收之。
    犯罪事實
一、吳玉筷為金牛生物科技股份有限公司（下稱金牛公司）之前
    董事長及董事長翁朝騰（涉嫌偽造文書部分，另經檢察官為
    不起訴處分）之配偶。吳玉筷明知於民國107年6月1日14時
    許，在臺中市○○區○○路0段000號之董事會會議，董事黃旭生
    並未到場開會，吳玉筷未得黃旭生之同意，竟基於行使偽造
    私文書、使公務員登載不實之犯意，在107年6月1日之董事
    會議董事簽到簿冒簽「黃旭生」之署名1枚，足以生損害於
    黃旭生。吳玉筷嗣後於107年6月19日持股東臨時會議事錄（
    節錄）、董事會議事錄及該偽造之董事會議董事簽到簿，請
    不知情之某會計師，持之向位於南投縣○○市○○○村○○路0號之
    經濟部中部辦公室申請公司名稱變更（將金牛生物科技股份
    有限公司更名為新的一天股份有限公司）、變更公司所在地
    （臺中市○○區○○路0段000號1樓變更為南投縣○○鄉○○街00巷0
    號1樓），以此方式行使上開偽造之文書，使該管公務員形
    式審查前開資料後，分別將金牛公司更名、變更所在地等不
    實事項，登載於職務上製作之文書，足生損害於黃旭生及經
    濟部中部辦公室對於公司登記資料管理之正確性。
二、案經黃旭生訴由臺灣南投地方檢察署檢察官偵查起訴。
    理    由
一、本案被告吳玉筷所犯係非死刑、無期徒刑、最輕本刑為3年
    以上有期徒刑之罪或高等法院管轄第一審之案件，其於準備
    程序進行中，就前揭被訴事實為有罪之陳述，經法官告知簡
    式審判程序之旨，並聽取當事人之意見後，經本院合議庭裁
    定由受命法官獨任進行簡式審判程序，是本案之證據調查，
    依刑事訴訟法第273條之2規定，不受同法第159條第1項、第
    161條之2、第161條之3、第163條之1及第164條至第170條規
    定之限制，合先敘明。
二、認定犯罪事實所憑之證據及理由：
  ㈠上開犯罪事實，業據被告吳玉筷於本院審理中自白不諱，核
    與證人即告訴人黃旭生、證人翁朝騰於警詢、偵訊中、證人
    翁玥袗於警詢中證述情節相符（見偵卷一第6頁至第11頁、
    第31頁至第32頁；他卷一第44頁至第47頁、第79頁至第81頁
    ），並有新的一天股份有限公司基本資料查詢影本、臺中市
    政府105年11月25日府授經商字第10508323110號函、金牛生
    物科技股份有限公司變更登記申請書、金牛生物科技股份有
    限公司股東臨時會議事錄、董事（監察人）辭職書、董事願
    任同意書、黃旭生身份證正反面影本、委託書、印鑑遺失切
    結書、金牛生物科技股份有限公司變更登記表、公司名稱及
    所營業事業登記預查核定書、宥輝生物科技股份有限公司印
    鑑遺失切結書、公司設立登記表、經濟部中部辦公室108年1
    1月6日經中三字第10834529940號函檢送新的一天股份有限
    公司登記案卷1宗、Line對話截圖、照片3張、經濟部商工登
    記公示資料查詢服務1份、經濟部中部辦公室109年6月11日
    經中三字第10933309770號函、財政部中區國稅局南投分局1
    09年6月24日中區國稅南投銷售字第第1091204575號函檢送
    新的一天股份有限公司107年10月3日停業申請書影本1份在
    卷可稽（見他卷一第4頁至第6頁、第13頁至第34頁、第51頁
    至第55頁、第84頁至第89頁；偵卷一第25頁、第27頁至第28
    頁），足徵被告上開任意性自白與事實相符，堪予採信。
　㈡綜上所述，本案事證明確，被告犯行堪以認定，應予依法論
    科。
三、論罪科刑：
　㈠查被告行為後，刑法第214條業於108年12月25日修正公布，
    而於同年12月27日生效施行。修正前刑法第214條規定：「
    明知為不實之事項，而使公務員登載於職務上所掌之公文書
    ，足以生損害於公眾或他人者，處3年以下有期徒刑，拘役
    或500元以下罰金」，修正後則規定：「明知為不實之事項
    ，而使公務員登載於職務上所掌之公文書，足以生損害於公
    眾或他人者，處3年以下有期徒刑、拘役或15,000元以下罰
    金」。查修正後之上開規定僅係就刑法罰金數額之計算標準
    統一化，矯正過往需參酌刑法施行法第1條之1第2項規定提
    高數額產生之不明確性，並無新舊法比較問題，自應逕行適
    用裁判時之現行法。核被告所為，係犯刑法第216條、第210
    條之行使偽造私文書罪及第214條之使公務員登載不實罪。
    　
　㈡被告偽造黃旭生之署押，為偽造私文書之部分行為，而其偽
    造私文書之低度行為，則為行使偽造私文書之高度行為所吸
    收，均不另論罪。　
　㈢被告指示不知情之會計師持前開偽造之文書申請辦理公司變
    更登記而行使之，復使公務員登載不實事項於公文書等犯行
    ，均為間接正犯。　
　㈣被告以一行為觸犯行使偽造私文書罪、使公務員登載不實罪
    ，為想像競合犯，應依刑法第55條前段規定，從一重之行使
    偽造私文書罪處斷。　
　㈤爰以行為人之責任為基礎，審酌被告就其與告訴人間，因相
    互關係交惡，不思以理性方式溝通解決，為辦理公司變更登
    記事項，竟為行使偽造私文書、使公務員登載不實等犯行，
    足生損害於主管機關對於公司登記事項管理之正確性及告訴
    人之權益，實有不該，惟念及被告犯後於本院審理中尚知坦
    承犯行之犯後態度，兼衡其自陳高中肄業之智識程度、從事
    食品業，經濟狀況小康及其配偶中風無人扶養之生活狀況，
    暨其犯罪之動機、目的、手段、情節及所生危害等一切情狀
    ，量處如主文所示之刑，並諭知易科罰金之折算標準。 
四、沒收部分：
　　按偽造之印章、印文或署押，不問屬於犯人與否，沒收之，
     刑法第219條定有明文。被告於金牛公司董事會議董事簽到
    薄上偽造「黃旭生」之署押1 枚（見他卷一第53頁），雖未
    經扣案，惟無證據證明已滅失，應依刑法第219 條之規定予
    以宣告沒收。至被告偽造之上開私文書，業經交付經濟部中
    部辦公室辦理變更登記，已非被告所有，無從宣告沒收，併
    此敘明。 　　
據上論斷，應依刑事訴訟法第273條之1第1項、第299條第1項前
段，刑法第216條、第210條、第214條、第55條、第41條第1項前
段、第219條，刑法施行法第1條之1第1項，判決如主文。
本案經檢察官李英霆提起公訴，檢察官黃淑美到庭執行職務。
中　　華　　民　　國　　110 　年　　10　　月　　26　　日
　　　　　　　　　刑事第三庭  法　官　李怡貞
以上正本與原本無異。
如不服本判決應於收受送達後20日內向本院提出上訴書狀，並應
敘述具體理由；其未敘述上訴理由者，應於上訴期間屆滿後20日
內向本院補提理由書（均須按他造當事人之人數附繕本）「切勿
逕送上級法院」。
告訴人或被害人如對於本判決不服者，應具備理由請求檢察官上
訴，其上訴期間之計算係以檢察官收受判決正本之日期為準。
　　　　　　　　　　　　　　　書記官　林鈺珣
中　　華　　民　　國　　110 　年　　10　　月　　26　　日

附錄本案論罪科刑法條全文：
中華民國刑法第210條
（偽造變造私文書罪）
偽造、變造私文書，足以生損害於公眾或他人者，處5年以下有
期徒刑。
中華民國刑法第214條
明知為不實之事項，而使公務員登載於職務上所掌之公文書，足
以生損害於公眾或他人者，處3年以下有期徒刑、拘役或1萬5千
元以下罰金。